【裁判字號】    90,訴,438
【裁判日期】    900821
【裁判案由】    債務人異議之訴
【裁判全文】
臺灣桃園地方法院民事判決  九十年度訴字第四三八號
    原      告  乙○○
                林仕訪
    被      告  甲○○
右當事人間債務人異議之訴事件，本院判決如左：
    主    文
本院八十九年度執字第五八九六號執行事件所憑台灣高等法院七十三年度上字第二一
一０號和解筆錄不得執行。
訴訟費用由被告負擔。
    事    實
一、原告部分：
（一）聲明：本院民國八十九年執字第五八九六號清償債務強制執行程序就原告所有
      如附表所示不動產之執行程序應予撤銷。
（二）陳述：被告於民國八十九年四月十八日（原告誤為十日）以七十三年十二月十
      日成立之台灣高等法院七十三年度上字第二一一０號和解筆錄，聲請就原告所
      有如附表所示不動產為強制執行，頃由鈞院八十九年度執字第五八九六號進行
      中，並囑託桃園縣大溪地政事務所為查封登記在案。查請求權因十五年間不行
      使而消滅；消滅時效因起訴而中斷，因起訴而中斷之時效，自受確定判決或因
      其他方法訴訟終結時重行起算；民法第一百二十五條、第一百二十九條第一項
      第三款、第一百三十七條第二項分別定明文。被告之借款債權自七十三年十二
      月十日因和解成立而終結時重行起算，至八十八年十二月九日止，其借款請求
      權已因時效完成而消滅。原告爰此主張時效消滅，拒絕給付原借款，此自為妨
      礙債權人請求之事由，爰依強制執行法第十四條第一項規定，請求判決如主文
      所示。
（三）對被告抗辯所為之陳述：
      債務人之「承認」係指債務人認識他方請求權之存在所為之單方意思表示，而
      「和解」則係指當事人雙方約定互相讓步以終止或防止爭執發生之契約，兩者
      非同一之法律觀念。又訴訟上之和解，經法院記明於筆錄，於給閱後，債權人
      即可行使其權利，而請求給付，其消滅時效十五年之期間應即開始進行，並非
      有待和解筆錄之送達，最高法院六十九年台上字第七八０號判決意旨可資參照
      。系爭和解筆錄於七十三年十二月十日經雙方同意成立，非單方之意思表示，
      自亦非為承認原有債務。又和解筆錄自七十三年十二月十日起算至八十八年十
      二月十日止，已逾十五年之時效期間。
（四）證據：提出和解筆錄影本一份、強制執行聲請狀一份等物為證。
二、被告方面：
（一）聲明：原告之訴駁回。
（二）陳述：原告於七十三年十二月十日於法院審理時，係因其「承認」被告之請求
      權，而與被告成立訴訟上之和解。則被告之請求權時效即因其承認而中斷，此
      與因起訴而中斷之情形不同，殊無於訴訟終結時，時效重行計算之情形，自無
      時效完成可言。被告於八十二年三月間曾持系爭和解筆錄向法院請求強制執行
      ，然因原告答應分期付款且以支票支付一期款項遂撤回強制執行之聲請。
（三）證據：聲請向台灣中小企業銀行樹林分行查詢被告八十二年提出交換之票據為
      何人所簽發。
     理      由
一、原告起訴主張：被告於八十九年四月十日以七十三年十二月十日成立之台灣高等
    法院七十三年度上字第二一一０和解筆錄，聲請就原告所有如附表所示之不動產
    為強制執行，然被告之借款債權自七十三年十二月十日起算至八十八年十二月九
    日已滿十五年，即於執行名義成立後已有消滅債權人請求之事由發生，爰依強制
    執行法第十四條第一項之規定，提起本件異議之訴。被告對於於八十九年四月十
    日以七十三年十二月十日成立之台灣高等法院七十三年度上字第二一一０和解筆
    錄，聲請就原告所有如附表所示之不動產為強制執行一節固不爭執，然辯稱：被
    告即債權人之請求權時效因原告即債務人承認而中斷，此與因起訴而中斷之情形
    不同，殊無於訴訟終結時，時效重行計算之情形，自無時效完成可言，被告於八
    十二年三月間曾持系爭和解筆錄向法院請求強制執行，然因原告答應分期付款且
    以支票支付一期款項遂撤回強制執行之聲請云云。
二、按因起訴而中斷之時效，自受確定判決或因其他方法訴訟終結時，重行起算，民
    法第一百三十七條第二項定有明文。本件被告之借款請求權於七十三年十二月十
    日與原告成立訴訟上之和解，此有原告提出之和解筆錄一紙在卷可稽，被告對此
    亦不否認。查訴訟上之和解，經法院記明於筆錄，於給閱後，債權人即可行使其
    權利，而請求給付，其消滅時效十五年之期間應即開始進行，並非有待和解筆錄
    之送達，最高法院六十九年台上字第七八０號判決意旨可資參照。依上開說明，
    系爭借款請求權自七十三年十二月十日成立和解起算，至八十八年十二月十日止
    ，因被告不行使請求權而罹於時效消滅。被告雖辯稱：其於八十二年三月間曾持
    系爭和解筆錄向法院聲請強制執行，然因原告答應分期付款且以支票支付一期款
    項遂撤回強制執行之聲請云云。按時效因聲請強制執行而中斷者，若撤回其聲請
    ，或其聲請被駁回時，視為不中斷，民法第一百三十六條第二項定有明文，被告
    既撤回其強制執行之聲請，依上開法條，系爭債權請求權時效視為不中斷。繼查
    ，本院向台灣中小企業銀行查詢被告帳戶於八十二年間提出交換之支票係何人所
    簽發，經該行覆稱：被告於八十二年三月至四月所存入之客票明細，已逾保存期
    限，該分行僅能提供其支票號碼，無詳細資料可供查詢等語，有該行九十年七月
    六日九十年樹林字第一四二七四號函附卷可查。此外，被告並無提出其他證據足
    供本院信其抗辯為真，自無從採信。從而，系爭借款請求權自七十三年十二月十
    日起算至八十八年十二月十日止已逾十五年時效期間之事實應堪認定。
三、再按，執行名義成立後，如有消滅或妨礙債權人請求之事由發生時，債務人得於
    強制執行程序終結前，向執行法院對債權人提起異議之訴，強制執行法第十四條
    第一項定有明文。本件被告所持之執行名義之請求權，於聲請強制執行時已逾十
    五年之時效期間已如上述，系爭執行名義成立後，既發生消滅債權人請求之事由
    ，依首揭規定，原告即債務人自得於強制執行程序終結前，向法院對被告即債權
    人提起異議之訴。又「債務人異議之訴以排除執行名義之執行力為目的，故同條
    所謂強制執行程序終結，係指執行名義之強制執行程序終結而言，執行名義之強
    制執行程序，進行至執行名義所載債權全部達其目的時，始為終結，故執行名義
    所載債權，未因強制執行全部達其目的以前，對於某一執行標的物之強制執行程
    序雖已終結，債務人仍得提起異議之訴，但此項異議之訴有理由之判決，僅就執
    行名義所載債權未因強制執行達其目的之部分排除其執行力，不能據以撤銷強制
    執行程序業經終結部分之執行處分。」司法院院字第二七七六號解釋文參照。原
    告請求撤銷八十九年度執字第五八九六號就原告所有如附表所示之不動產執行程
    序，其聲明容有未當，惟該第五八九六號執行程序尚未終結，系爭執行名義又罹
    於時效異議之訴為有理由，如前所述，本院將其應受判決之聲明予已修正使其更
    為妥當（八十一年院台廳一字第一六五三七號可資參照），故原告之聲明應修正
    為請求八十九年度執字第五八九六號執行程序所憑之台灣高等法院七十三年度上
    字第二一一０號和解筆錄不得執行，其修正後聲明與法尚無不合，應予准許。
四、據上論結，本件原告之訴為有理由，依民事訴訟法第七十八條，判決如主文。
中      華      民      國    九十      年      八      月    二十一   日
                                        臺灣桃園地方法院民事第一庭
~B法      官  邱育佩
右為正本係照原本作成
如對本判決上訴須於判決送達後廿日內向本院提出上訴狀
中      華      民      國    九十      年      八      月     二十四  日
~B書  記  官  羅英梅


司法院資訊處製作；財團法人民間司法改革基金會備份。
